臺灣高等法院高雄分院刑事判決
                                    110年度上訴字第530號
上  訴  人  臺灣屏東地方檢察署檢察官
被      告  張洪昌


上列上訴人因傷害等案件，不服臺灣屏東地方法院109 年度訴字
第628 號，中華民國110 年3 月18日第一審判決（起訴案號：臺
灣屏東地方檢察署109 年度偵字第6173號、第6174號、第6175號
），提起上訴，本院判決如下：
    主  文
上訴駁回。
    理  由
一、公訴意旨略以：被告張洪昌為法務部○○○○○○○○○○○○○○○○）之
    管理員，為依法令服務於國家所屬機關而具有法定職務權限
    之公務員，而同案被告吳智文及告訴人鄭傑文前均為屏東看
    守所信舍8 房（下稱信舍8 房）之收容人。吳智文（另為簡
    易判決處刑）於民國109 年2 月5 日10時33分許，在信舍8 
    房內，因細故與告訴人發生爭執，經值班管理員即被告聽聞
    後前來阻止，並打開房門欲將吳智文及告訴人戒護至中央檯
    ，詎料戒護途中在信舍8 房外之走道，被告因不滿告訴人態
    度乖戾，竟假借其站在告訴人身後戒護之機會，基於傷害之
    犯意，自後方以右腳踢踹告訴人之臀部1次，致告訴人受有
    左側髖部挫傷之傷害。因認被告涉犯刑法第277 條第1 項、
    第134 條前段之公務員假借職務上之機會犯傷害罪嫌等語。
二、按犯罪事實應依證據認定之，無證據不得認定犯罪事實；不
    能證明被告犯罪者，應諭知無罪之判決，刑事訴訟法第154
    條第2 項、第301 條第1 項分別定有明文。認定犯罪事實所
    憑之證據，雖不以直接證據為限，間接證據亦包括在內，然
    而無論直接或間接證據，其為訴訟上之證明，須於通常一般
    之人均不致有所懷疑，而得確信其為真實之程度者，始得據
    為有罪之認定，倘其證明尚未達到此一程度，而有合理之懷
    疑存在時，致無從形成對被告有罪之確信，則根據「罪證有
    疑，利於被告」之證據法則，即應由法院諭知被告無罪之判
    決（最高法院76年台上第4986號判例意旨參照）。再者，檢
    察官對於起訴之犯罪事實，仍應負提出證據及說服之實質舉
    證責任。倘其所提出之證據，不足為被告有罪之積極證明，
    或其指出證明之方法，無從說服法院以形成被告有罪之心證
    ，基於無罪推定之原則，自應為被告無罪判決之諭知（最高
    法院92年度台上字第128 號判決意旨參照）。次按告訴人之
    告訴，係以使被告受刑事訴追為目的，是其陳述是否與事實
    相符，仍應調查其他證據以資審認（最高法院52年度台上字
    第1300號判決意旨可資參照）。又按被害人之陳述如無瑕疵
    ，且就其他方面調查又與事實相符，固足採為科刑之基礎，
    倘其陳述尚有瑕疵，而在未究明前，遽採為論罪科刑之根據
    ，即難認為適法（最高法院61年度台上字第3099號判例意旨
    參照）。而所謂無瑕疵，係指被害人所為不利被告之陳述，
    與社會上一般生活經驗或卷存其他客觀事實並無矛盾而言。
    至所謂就其他方面調查認與事實相符，非僅以所援用之旁證
    足以證明被害結果為已足，尤須綜合一切積極佐證，除認定
    被告確為加害人之可能外，在推理上無從另為其他合理原因
    之假設。有不合於此，即不能以被害人之陳述作為論斷之證
    據。而刑法上所謂傷害兼指生理機能及身體外形之損害或不
    良改變而言，惟其程度仍須造成身體或健康之確實傷害，始
    足當之。
三、公訴意旨認被告涉有上開公務員假借職務上之機會犯傷害罪
    嫌，無非係以被告於偵查中之供述，告訴人於偵查中之指訴
    ，法務部○○○○○○○○109 年3 月5 日屏所戒字第10900006930 
    號函及所附收容人3083鄭傑文告訴案件調查報告、被告職務
    報告，信舍8 房外監視器錄影畫面擷圖及錄影光碟1 片，屏
    基醫療財團法人屏東基督教醫院（下稱屏基醫院）診斷證明
    書、109 年5 月4 日（109 ）屏基醫急字第0000000000號函
    及所附急診病歷等證據資料為其主要論斷之依據。
四、訊據被告固坦承有於戒護過程中，自後方以右腳踢踹告訴人
    左臀部1 次，然堅詞否認有何傷害之犯行，辯稱：我是踢告
    訴人後面，告訴人左側髖部受傷不是我造成的等語。經查：
  ㈠被告為屏東看守所之管理員，於109 年2 月5 日10時33分許
    ，因告訴人與同案被告吳智文於信舍8 房內發生爭執，遂前
    往阻止並欲將2 人戒護至中央檯，而於戒護途中，被告有以
    右腳踢踹告訴人左臀部等情，為被告坦承不諱（原審卷第89
    、137 頁），核與告訴人之指訴相符（109 年度他字第487
    號卷，下稱他卷，第92至93頁），並有法務部○○○○○○○○109 
    年3 月5 日屏所戒字第10900006930 號函及所附收容人3083
    鄭傑文告訴案件調查報告、被告職務報告、懲處簽呈及考績
    委員會會議紀錄節錄內容、信舍8 房外監視器錄影畫面擷圖
    等件附卷可憑（他卷第17至21、31至33、37至39頁），是此
    部分之事實，首堪認定。
  ㈡關於告訴人受有左側髖部挫傷之傷勢一節，固經告訴人指訴
    ：109 年2 月5 日在屏東看守所信舍8 房內與吳智文發生糾
    紛，被告把舍房門打開要將我帶至中央檯製作筆錄，中途在
    走道上用腳踢我屁股，導致我受有如診斷證明書所載左側髖
    部受傷之傷勢等語（他卷第92至93頁），並有屏基醫院109
    年2 月6 日診斷證明書為證（他卷第35頁）。惟經檢察官函
    詢屏基醫院「關於告訴人於109 年2 月6 日就診時，診斷為
    左側髖部挫傷、左側頭部挫傷等情，係告訴人主訴抑或確存
    肉眼可見之傷勢」一事，屏基醫院函覆略以：「病患係於10
    9 年2 月6 日自訴109 年2 月5 日遭人毆打，於急診無明顯
    外傷。」等語，有該院109 年5 月4 日（109 ）屏基醫急字
    0000000000號函在卷可考（他卷第75頁）；嗣再經原審向屏
    基醫院函詢告訴人急診病歷－2 左大腿標示「CONTUSION 」
    及Ｘ光報告中記載「Unremarkable left hip study 」為何
    意，經屏基醫院回覆以：「說明二、病患鄭傑文於109 年2
    月6 日主訴左髖部疼痛入急診，沒有明顯傷口、疼痛位置在
    側面。三、該病患Ｘ光報告之英文意思為：左髖關節沒有值
    得註解的發現。」等語，亦有該院109 年11月10日（109 ）
    屏基醫急字0000000000號函在卷可佐（原審卷第101 頁）。
    可見告訴人於驗傷時，尚無肉眼可視之痕跡或傷口，所謂「
    左側髖部挫傷」僅為告訴人就診時之主訴內容，尚非客觀醫
    學檢證之結果，故告訴人是否確實受有傷害之實害結果，已
    有疑問。再者，依前揭屏基醫院回函所附告訴人之急診病歷
    －1 病況描述欄中記載：病人來診，自訴昨天遭人毆打現頭
    部及左腰疼痛，急診病歷－2 中之人像圖則顯示於人像正面
    左上方頭部接近太陽穴及正面左下方大腿接近腰間位置有所
    標記，至於背面則全無註記，此有前引告訴人之急診病歷附
    卷可考（他卷第77、81頁），可知被告急診當天自訴疼痛之
    位置均在其身體左前方部位，然被告踢踹位置為告訴人之左
    後臀部，告訴人亦未因被告踢踹之行為而有往前倒地或撞擊
    其他物品之情形，此有信舍8 房外監視器錄影畫面擷圖附卷
    可證（他卷第51至55頁）。是告訴人雖經診斷證明書載有左
    側髖部之傷勢，然該傷勢是否即為被告踢踹行為所致，亦非
    無疑。則公訴意旨所指告訴人因被告之行為受有上開傷勢，
    除告訴人之單一指訴外，尚無其他補強證據可資佐證，揆諸
    上開說明，自不能遽認告訴人確實有因被告之行為而受有傷
    害之結果。
  ㈢基上，被告雖坦承有以右腳踢踹告訴人之左後臀部，其率然
    出腳之行為，固有非是，惟刑法上之傷害罪僅處罰既遂犯，
    亦即該行為必須造成傷害之實害結果，且傷害行為與該傷勢
    間須具有因果關係，方足當之，而本案既未能證明告訴人受
    有之傷勢係肇因於被告之踢踹行為，有如前述，則對被告所
    為當不能課以刑法上之傷害罪責。
五、檢察官認被告涉犯傷害罪嫌所憑之證據，尚未達於通常一般
    之人均不致有所懷疑，而得確信其為真實之程度，自不能遽
    認被告確有被訴之犯行。檢察官復未提出其他積極證據，資
    以證明被告確有其所指之犯行，被告罪嫌自屬不足。
六、原審同此認定，以不能證明被告有檢察官所指傷害犯行，為
    被告無罪之判決，經核並無違誤。檢察官上訴意旨仍以：告
    訴人就其遭傷害之經過指訴明確，且前後一致，堪認屬實，
    告訴人之傷勢雖不明顯，以致肉眼無從發現，但皮膚表層仍
    應有類似瘀青之傷（因髖部被皮膚組織包住），告訴人皮膚
    表層既有受傷，且係被告所為，被告自構成犯罪，原審未察
    ，遽為被告無罪之判決，並非妥適等語。然查，證人即告訴
    人所為前開證述，是否與客觀事證相符，尚有疑問，無從僅
    憑其單一指述，而認定被告成罪，經本院再次函詢屏基醫院
    ，據該院以110 年9 月16日屏基醫院急字第1100900066函回
    覆本院稱: 病人前來急診室就診，表示有壓痛，則通常為挫
    傷等語（本院卷第103 頁），亦所謂表示有壓痛，仍屬病患
    自訴一己之感受，無證據證明與客觀事實相符，均經法院說
    明如前，本案依卷存事證，不能認定被告確有檢察官所指傷
    害犯行。從而，檢察官仍執前詞提起上訴，為無理由，應予
    駁回。
據上論斷，應依刑事訴訟法第368 條，判決如主文。
本案經檢察官王雪鴻提起公訴，檢察官何克昌提起上訴，檢察官
呂建昌到庭執行職務。
中　　華　　民　　國　　110 　年　　12　　月　　8 　　日
                  刑事第五庭    審判長法  官  簡志瑩
 　　　　　　　　　　　　　　　　　　 法  官  張盛喜
                                      法  官  唐照明
以上正本證明與原本無異。
被告不得上訴。
檢察官如不服本判決，應於收受送達後20日內向本院提出上訴書
狀，惟須受刑事妥速審判法第9條限制。其未敘述上訴之理由者
，並得於提起上訴後20日內向本院補提理由書(均須按他造當事
人之人數附繕本)「切勿逕送上級法院」。
刑事妥速審判法第9條：
除前條情形外，第二審法院維持第一審所為無罪判決，提起上訴
之理由，以下列事項為限：
一、判決所適用之法令牴觸憲法。
二、判決違背司法院解釋。
三、判決違背判例。
刑事訴訟法第 377 條至第 379 條、第 393 條第 1 款之規定，
於前項案件之審理，不適用之。
中　　華　　民　　國　　110 　年　　12　　月　　8 　　日
                                      書記官  陳金卿